【裁判字號】    98,交聲,969
【裁判日期】    980527
【裁判案由】    聲明異議
【裁判全文】
臺灣高雄地方法院交通事件裁定        98年度交聲字第969號
原處分機關  高雄市政府交通局
受處分人即
異  議  人 甲○○
上列異議人因違反道路交通管理處罰條例案件，對於高雄市政府
交通局於民國98年4 月1 日所為處分（原處分案號：高市交裁字
第裁32-B00000000號），聲明異議，本院裁定如下：
    主   文
異議駁回。
    理    由
一、原處分機關移送意旨略以：異議人即受處分人甲○○（下稱
    異議人）於民國（下同）96年3 月19日20時16分許，駕駛車
    牌號碼UX-8483 號自小客車，行經高雄市旗津區○○○路與
    中洲三路297 巷口處，因酒後駕車車禍肇事致人受傷，經高
    雄市政府警察局鼓山分局旗津分駐所員警攔檢，當場實施酒
    精濃度測試，呼氣值高達每公升0.54毫克，而掣單舉發。異
    議人未於舉發單所載應到案日期前自動執行，原處分機關以
    其有「汽車駕駛人酒精濃度超過規定標準（0.4-0.55毫克/
    公升）因而肇事致人受傷」之違規，依道路交通管理處罰條
    例第35條第1 項第1 款規定，裁處罰鍰新台幣（下同）3 萬
    4500元，吊扣駕駛執照24個月，施以道安講習之處分等語。
二、聲明異議意旨略以：伊固不否認有酒後駕車之違規。惟伊因
    本件違規已遭裁處4 萬5 千元之罰鍰。詎原處分機關仍再裁
    處罰鍰。基於一事不二罰，原處分機關上開罰鍰3 萬4500元
    等處分，顯有錯誤，請求撤銷原處分云云。
三、按依94年2 月5 日公布，95年2 月5 日施行之行政罰法第26
    條規定：「一行為同時觸犯刑事法律及違反行政法上義務規
    定者，依刑事法律處罰之。但其行為應處以其他種類行政罰
    或得沒入之物而未經法院宣告沒收者，亦得裁處之。前項行
    為如經不起訴處分或為無罪、免訴、不受理、不付審理之裁
    判確定者，得依違反行政法上之義務規定裁處之」；且同法
    第1 條規定：「違反行政法上義務而受罰鍰、沒入或其他種
    類行政罰之處罰時，適用本法。但其他法律有特別規定者，
    從其規定」；而道路交通管理處罰條例第35條第1 項第1 款
    規定，係對行為人違反行政法上義務規定之行政罰，且該條
    例關於一行為同時觸犯刑事法律及違反行政法上義務規定者
    ，並無特別規定，是汽車駕駛人一有酒後駕車經測定酒精濃
    度超過規定標準，而同時涉有刑法第185 條之3 公共危險罪
    嫌時，道路交通管理處罰機關除有行政罰法第26條第1 項但
    書之情形，得裁處其他種類行政罰（例如當場移置保管車輛
    、吊扣駕駛執照、施以道安講習等）外，關於罰鍰部分，即
    應依行政罰法第26條及道路交通管理處罰條例第10條規定移
    送地方法院檢察署處理，不得依道路交通管理處罰條例第35
    條第1 項第1 款規定，逕行裁處行為人罰鍰之行政罰。
四、次按汽車駕駛人，駕駛汽車經測試檢定，酒精濃度超過規定
    標準者，處新台幣1 萬5 千元以上6 萬元以下罰鍰，並當場
    移置保管其車輛及吊扣其駕駛執照1 年；因而肇事致人受傷
    者，並吊扣其駕駛執照2 年；道路交通管理處罰條例第35條
    第1 項第1 款前段、中段定有明文。再依同條例第92條第3
    項授權訂定之違反道路交通管理事件統一裁罰基準表，就酒
    精濃度超過規定標準之裁罰，「駕駛人吐氣所含酒精濃度超
    過每公升0.4 毫客以上未達0.55毫克者」，小型車最低裁罰
    標準為3 萬4500元，亦有明定。本件原處分所為吊扣駕駛執
    照2 年、道安講習等部分與罰鍰部分，均屬不同種類處分，
    依行政罰法第24條第2 項前段規定，自得併為處罰。
五、經查：
  (一)本件異議人有酒後駕駛自小客車因而肇事致人受傷，經測得
    呼氣酒精濃度達每公升0.54毫克之違規，違反道路交通管理
    處罰條例第35條第1 項第1 款規定，而遭員警掣單舉發，業
    經異議人於聲明狀內陳明，並有舉發單、原處分機關裁決書
    、送達證書各1 份在卷足參，堪認實在。
  (二)再異議人被移送刑事公共危險案件，由檢察官以96年度偵字
    第8835號聲請以簡易判決處刑，業經本院以96年度交簡字第
    1965號判處有期徒刑3 月，並經減刑為有期徒刑1 月又15日
    （得易科罰金）確定；且就其過失傷害部分，受傷者沈享壽
    於訴訟審理中撤回告訴，業經本院以96年度交易字第469 號
    判決公訴不受理在案，有起訴書、本院2 件刑事判決書、台
    灣高等法院被告前案紀錄表在卷足參。異議人就公共危險部
    分雖受刑事判決有期徒刑3 月，減刑為1 月又15日，然並非
    經不起訴處分或為無罪、免訴、不受理、不付審理之裁判確
    定者，亦非經檢察官為緩起訴處分，且已繳交緩起訴處分金
    可比，依行政罰法第26條之規定，原處分機關於異議人刑事
    有罪判決確定後，自得「依違反行政法上之義務規定裁處之
    」。為此，本件異議人公共危險部分既係受有罪判決科處有
    期徒刑1 月又15日（得易科罰金為4 萬5 千元），並非逕受
    科處罰金之判決可比；亦無同條例第35條第8 項規定之罰金
    低於最低裁罰基準規定，應依本條例裁決繳納不足最低罰鍰
    部分之問題。是原處分機關仍得對於異議人裁處罰鍰3 萬45
    00元。異議人就此主張已受法院判決處刑1 月又15日，經執
    行易科罰金繳納4 萬5 千元之處罰，求為抵免本件交通裁處
    罰鍰之處分云云，自屬無從憑採。
  (三)又依行政罰法第26條規定「但其行為應處以其他種類行政罰
    或得沒入之物而未經法院宣告沒收者，亦得裁處之」。本件
    原處分機關依道路交通管理處罰條例第35條第1 項第1 款之
    規定，就異議人「汽車駕駛人酒精濃度超過規定標準（0.4-
    0.55毫克/ 公升）因而肇事致人受傷」之違規，除得裁處罰
    鍰3 萬4500元外，併得吊扣其駕駛執照2 年，及施以道安講
    習之處分。從而，原處分於法有據，應予維持。
六、綜上所述，本件原處分機關對於異議人裁處罰鍰3 萬4500元
    ，吊扣駕駛執照24個月，施以道安講習之處分，於法有據，
    且未逾法定裁量範圍，應予維持。本件異議人所為異議，為
    無理由，應予駁回。
據上論結，依道路交通管理處罰條例第87條第2 項、道路交通案
件處理辦法第19條，裁定如主文。
中    華    民    國    98    年    5     月    27    日
                    交通法庭    法  官  李昆南
以上正本證明與原本無異。
如不服本裁定應於送達後5日內向本院提出抗告狀。
中    華    民    國    98    年    5     月    27    日
                                書記官  黃美玲


司法院資訊處製作；財團法人民間司法改革基金會備份。
